臺灣板橋地方法院刑事判決　　　　　　　　　　　　　九十一年度訴字第九三○號
　　公　訴　人　臺灣板橋地方法院檢察署檢察官
　　被　　　告　乙○○
　　指定辯護人　甲○公設辯護人
右列被告因偽造貨幣案件，經檢察官提起公訴（九十一年度偵字第三八四一號），甲
○判決如左：
    主      文
乙○○行使偽造之通用紙幣，處有期徒刑壹年柒月，緩刑肆年。
扣案如附表所示之偽造之新臺幣壹仟元通用紙幣共貳張，均沒收。
    事      實
一、乙○○（無前科紀錄）於民國（下同）九十一年一月中旬某日晚上，在臺北縣土
    城市○○路○段之「萊爾富」便利商店前，拾獲不詳人士遺失之皮包乙個（內有
    如附表所示之偽造之新臺幣〈下同〉一千元通用紙幣二張及數量、名稱均不明之
    證件），雖乙○○拾獲該二張一千元通用紙幣之際以肉眼及手觀察、觸摸即可分
    辨該二張紙幣之紙質粗糙、色澤不清、印刷技術拙劣而得知該二張紙幣均係偽造
    者，竟仍意圖為自己不法之所有而將該二張偽造之一千元通用紙幣予以侵占入己
    （其他物品則置於原處而未予侵占）；嗣乙○○即基於行使偽造之通用紙幣之犯
    意，於同年二月一日十二時十分許，至丙○○所經營之「蓮花文具行」（位於臺
    北縣土城市○○街二九六巷二十六號一樓），持如附表編號一所示之偽造之一千
    元通用紙幣向丙○○購買飲料及電池，因丙○○未戴眼鏡而一時不察乃交付貨品
    並找錢而行使得逞，然丙○○隨後經檢視該紙幣業已發覺偽造情事，故值乙○○
    嗣於同日十五時許至該「蓮花文具行」又欲購物之際，於未經著手行使另張偽造
    之通用紙幣前即旋為丙○○認出，乃要求乙○○賠償先前行使偽造之一千元通用
    紙幣所受之損失，乙○○因無錢賠付，故將自己之國民身分證置於丙○○處，並
    取走之前交付丙○○之偽造之一千元通用紙幣一張，且稱於還錢後始取回其國民
    身分證。嗣因丙○○向社區巡邏隊隊員談及此事，而該巡邏隊隊員乃報警處理。
    殆九十一年二月八日十三時二十分許，經警持搜索票至乙○○位於臺北縣土城市
    ○○路○段二十巷一弄六號三樓之住處搜索，當場查獲乙○○，並扣得如附表所
    示之偽造之一千元通用紙幣二張而偵悉上情。
二、案經臺北縣政府警察局土城分局移送臺灣板橋地方法院檢察署檢察官偵查起訴。
    理      由
一、訊據被告乙○○坦承右揭拾獲如附表所示之偽造之一千元通用紙幣二張，並將之
    侵占入己，嗣至丙○○所經營之「蓮花文具行」，持如附表編號一所示之偽造之
    一千元通用紙幣購買飲料及電池，丙○○並交付貨品並找錢，其後伊復至該「蓮
    花文具行」欲購物之際，於未結帳前即為丙○○認出，乃要求伊賠償先前行使偽
    造之一千元通用紙幣所受之損失，伊因無錢賠付，故將自己之國民身分證置於丙
    ○○處，並取走之前交付丙○○之偽造之一千元通用紙幣一張等情，惟矢口否認
    有行使偽造之通用紙幣之犯行，辯稱：伊於向丙○○購物而交付該張一千元通用
    紙幣前並不知道該張紙幣係偽造者云云。
二、經查：
（一）右揭犯罪事實業據證人丙○○於警訊及甲○審理中證述綦詳；又扣案如附表所
      示之一千元通用紙幣二張，以肉眼及手觀察、觸摸，均立可發現其紙質粗糙、
      色澤不清、印刷技術拙劣，與真鈔明顯不同，此經甲○當庭勘驗屬實，並有中
      央銀行發行局九十一年三月一日台央發字第○九一○○一四五一八號函（認
      該張號碼Ｄ0000000ＤＷ之紙幣，係以彩色噴墨方式仿印，紙質與真鈔
      不同，安全線以灰色墨在紙張正面仿製，無水印該張號碼ＣＭ五一一七三九
      ＷＪ之紙幣，係以彩色噴墨方式仿印，無隱藏字及凹版印紋凸起效果；紙質與
      真鈔不同，以螢光筆繪製仿紙張螢光纖維絲，無水印，安全線以噴墨方式仿鈔
      券正面五段裸露部分，無折光變色效果，左下角之「一○○○」面額數字，無
      折光變色反應，經鑑定結果均屬偽造。）附卷足佐（見偵卷第二十一頁）。
（二）又被告乙○○於警訊中供承：「（你是否知道該二張新臺幣紙鈔是偽鈔？為何
      要使用？）我知道該二張新臺幣紙鈔是偽鈔。因為我身上沒錢又急須使用電池
      才會使用它。」（見偵卷第四頁背面），嗣於檢察官偵查中亦供稱：「．．拿
      到鈔票時『即知舊版一千元是偽鈔』，新版一千元『我不確定』，因為防偽燈
      下有隱藏線，但「１０００」不會反光。」、「（既然懷疑是假的為何仍使用
      ？）我急用錢。」（見偵卷第十七頁背面）；再者，被告既坦承拾獲時即知舊
      版一千元是偽鈔，則對同置於皮包內之另張一千元通用紙幣，衡情當會詳細檢
      視，而被告所拾得之二張紙幣，均與真鈔有顯著之差異，業如前述，是被告所
      辯於行使之後經證人丙○○告知始知悉該新版一千元通用紙幣係偽造者云云，
      無非圖卸之詞，自無足採信。
三、從而，本案事證已臻明確，被告犯行洵堪認定，自應依法論科。
四、核被告乙○○所為，係犯刑法第三百三十七條之侵占遺失物罪、刑法第一百九十
    六條第一項之行使偽造之通用紙幣罪（行使如附表編號一所示之偽造之一千元通
    用紙幣）；至於公訴人雖認被告另有行使如附表編號二所示之偽造之一千元通用
    紙幣未遂之犯行，然此業為被告所否認，而證人丙○○亦到庭證稱：「我是跟警
    察說當天下午他又要來買東西，在還沒有買東西的時候我認出他來了，實際上他
    並沒有又拿紙鈔出來要買東西。」（見甲○九十一年六月十一日訊問筆錄），是
    公訴人認被告已著手行使如附表編號二所示之偽造之通用紙幣而未遂即乏依據；
    惟公訴人認此部分犯行與前開論罪科刑之犯罪事實，有連續犯之裁判上一罪關係
    ，故不另為無罪之諭知。又被告行使偽造之通用紙幣之行使行為，在性質上本具
    有詐欺之內含，故其詐欺被害人丙○○之行為應為行使偽造之通用紙幣之行為所
    吸收而不另論詐欺取財罪。被告所犯上開侵占遺失物罪與行使偽造之通用紙幣罪
    之二罪間，有方法、結果之牽連關係，應依刑法第五十五條之規定，從一較重之
    行使偽造之通用紙幣罪處斷。雖指定辯護人為被告辯護稱：被告縱然就如附表編
    號一所示之一千元通用紙幣事後有所懷疑係偽幣而仍加以行使，亦核係犯刑法第
    一百九十六條第二項之罪云云；然查：刑法第一百九十六條第一項及第二項二罪
    之構成要件相異之處，乃在於第一項之罪係行使之前於取得該幣券時，已明知為
    偽造之幣券，而第二項之罪，乃在「收受」後，方知為偽造之幣券，通常多因不
    甘損失，而仍予行使，故第二項之罪，刑責較輕，而揆諸前開說明，足知被告並
    非「收受」後方知為偽造之通用紙幣而行使，是指定辯護人所辯，容有未洽。查
    被告乙○○並無前科紀錄，此有臺灣高等法院檢察署刑案紀錄簡覆表在卷可稽，
    其因一時失慮而起貪念，致罹刑章，犯罪所得不多（僅一千元），犯罪情節尚屬
    輕微，所涉前開犯行，情輕法重，有足資憫恕之處，甲○認即令處以法定最低刑
    度猶嫌過重，爰依刑法第五十九條之規定酌減其法定本刑。爰審酌被告拾得偽造
    之通用紙幣後，不但未立即交由警方處理，竟將偽鈔侵占入己並持之行使，對於
    國內金融市場交易安全及秩序均造成危害暨其犯罪動機、目的、手段、品行、智
    識程度、所生危害及犯罪後已賠償被害人丙○○（業據丙○○到庭證述屬實）等
    一切情狀，量處如主文所示之刑。未查被告此次係因一時失慮蹈觸法網，經此偵
    審訴訟程序及刑之宣告等教訓，當能知所警惕，信無再犯之虞，甲○認對其所宣
    告之刑以暫不執行為適當，爰併予宣告緩刑四年，以啟自新，以勵來茲。
五、扣案如附表所示之偽造之一千元通用紙幣共二張，均應依刑法第二百條之規定宣
    告沒收。
據上論斷，應依刑事訴訟法第二百九十九條第一項前段，刑法第一百九十六條第一項
、第三百三十七條、第二百條、第五十五條、第五十九條、第七十四條第一款，罰金
罰鍰提高標準條例第一條前段，判決如主文。
本案經檢察官鄧媛到庭執行職務。
中      華      民      國      九十一      年    六      月   二十六   日
                                      臺灣板橋地方法院刑事第五庭
                                          法  官  陳  鴻  清
右正本證明與原本無異。
如不服本判決應於收受送達後十日內向甲○提出上訴書狀，其未敘述上訴之理由者並
得於提起上訴後十日內向甲○補提理由書（均須按他造當事人之人數附繕本）。
                                          書記官  林  蔚  然
中      華      民      國      九十一      年    六      月   二十八   日
附錄本案論罪科刑法條全文：
刑法第一百九十六條：
行使偽造、變造之通用貨幣、紙幣、銀行券，或意圖供行使之用而收集或交付於人者
，處三年以上十年以下有期徒刑，得併科五千元以下罰金。
收受後方知為偽造、變造之通用貨幣、紙幣、銀行券而仍行使，或意圖供行使之用而
交付於人者，處五百元以下罰金。第一項之未遂犯罰之。
刑法第三百三十七條：
意圖為自己或第三人不法之所有，而侵占遺失物、漂流物或其他離本人所持有之物者
處五百元以下罰金。
附表：
┌──┬────────────────┬─────┐
│編號│偽造之新臺幣一千元通用紙幣之號碼│備      註│
├──┼────────────────┼─────┤
│ 一 │ＣＭ５１１７３９ＷＪ            │  新版    │
├──┼────────────────┼─────┤
│ 二 │Ｄ0000000ＤＷ            │  舊版    │
└──┴────────────────┴─────┘
